臺北高等行政法院判決
　　　　　　　　　　　　　　　　　　 94年度簡字第00190號
原　　　告　萬達報關股份有限公司
代　表　人　甲○○
被　　　告　財政部基隆關稅局
代　表　人　朱恩烈（局長）
上列當事人間因違反海關緝私條例事件，原告不服財政部中華民
國94年1月14日台財訴字第09300516120號訴願決定，提起行政訴
訟。本院判決如下：
　　主  文
原告之訴駁回。
訴訟費用由原告負擔。
　　事  實
甲、事實概要：
    原告民國（下同）92年3月7日受日商泰爾茂股份有限公司台
    北分公司委任，向被告申報自菲律賓進口醫療器材乙批（報
    單第ＡＥ／92／0948／1001號），已連線報關後，原告復於
    92年3月10日以幣別申報錯誤（美金誤記為日幣），請求更
    正，被告以其誤報單價而有偷漏進口關稅及營業稅，共計新
    台幣（下同）139,050元，且原告遞送報單，對於幣別為不
    實記載，情節輕微，係因錯誤所致，足以影響稅捐之徵收；
    又查原告已受有被告第00000000、00000000號處分書，並分
    別於91年5月16日及同年9月3日確定在案。因原告於5年內再
    犯海關緝私條例同一規定達3次，被告爰依該條例第41條第4
    項及第45條之規定，處原告30,000元之罰鍰。原告不服，申
    請復查，未獲變更，提起訴願，亦遭決定駁回，遂提起行政
    訴訟。
乙、兩造聲明：
　一、原告聲明：訴願決定、復查決定及原處分均撤銷。
　二、被告聲明：駁回原告之訴。
丙、兩造之爭點：
（一）本件是否有海關緝私條例第45條之1免罰規定之適用？
（二）本件有無違反比例原則？
原告主張：
一、按海關緝私條例第41條規定：「報關行向海關遞送報單，對
    於貨物之重量、價值、數量、品質或其他事項，為不實記載
    者，處以所漏或沖退稅額2倍至5倍之罰鍰，並得停止其營業
    1個月至6個月；．．．第1項之不實記載，情節輕微，係因
    錯誤所致，而足以影響稅捐徵收者，處2千元以上1萬元以下
    罰鍰。．．．」所稱「足以影響稅捐徵收」者，旨在阻絕犯
    罪，原告於以電腦傳輸時，誤以日幣為討價幣別，於製作成
    書面報單即已發現錯誤，是於補送書面報單時即已具文自陳
    錯誤所在，海關亦適時得以作正確之交易價格，課徵進口稅
    捐，是本案原告並未影響稅捐徵收，不適用上開條文加以處
    罰。
二、海關緝私條例目的首在阻絕犯罪，是以定有免罰規定。該條
    例第45條之1規定：「應依第36條第1項、第37條第1項、第4
    項處以罰鍰之案件，情節輕微並合於財政部之規定者，得免
    予處罰。」而財政部84年5月23日台財關字第840211738號函
    略以：違反海關緝私條例第36條第1項，第37條第1項及第4
    項之罰鍰之案件如下：海關或其他協助查緝機關接獲檢舉或
    進行調查前，因違法行為人主動陳報或提供違法事證，並因
    而查獲或確定其違法行為者，得認定為海關緝私條例第45條
    之1情節輕微者，免予處罰。則同屬行政罰法，相較於較重
    之罰則有免罰之例外，較輕之罰則卻無，條例本身顯違比例
    原則，對報關業者不公。
三、按84年11月23日財政部台財關字第841728653號函規定不得
    免罰，旨在闡明報關業不得適用海關緝私條例第45條之1規
    定免予處罰，並非報關業不得免罰。又稅捐稽徵法第48條之
    1、之2、之3均列有免罰之條款，足見行政罰鍰應以行為達
    成與否為認罪基礎。
被告主張：
一、按報關行向海關遞送報單，對於貨物之重量、價值、數量、
    品質或其他事項，為不實記載，情節輕微，係因錯誤所致，
    而足以影響稅捐徵收者，處2千元以上1萬元以下罰鍰；又追
    徵或處罰之處分確定後，5年內再犯本條例同一規定之行為
    者，其罰鍰得加重二分之一，犯3次以上者，得加重1倍，分
    別為海關緝私條例第41條第4項及第45條所明定。本案原告
    向海關遞送報單，虛報幣別致貨物單價低報，致顯有偷漏進
    口關稅及營業稅之違法行為，且因5年內再犯海關緝私條例
    同一規定達三次如前述，被告依上開法條論處，洵無不合。
二、原告稱財政部84年5月23日台財關字第840211738號函違反海
    關緝私條例第36條第1項、第37條第1項及第4項之罰鍰之案
    件，．．．得認定為海關緝私條例第45條之1情節輕微者．
    ．．免罰，．．．相較於較重之罰則有免罰之例外，但較輕
    之罰則卻無，顯違比例原則，對報關業者不公乙節，有以下
    之誤解：
（一）對象不同：海關緝私條例第45條之1之「免罰對象」係針
      對按該條例第36條第1項及第37條第1項、第4項處以罰鍰
      之廠商，立法理由採「列舉、明示、限制為該條例第36條
      、37條」方得適用，係格於該二法條之罰鍰屬「必罰」之
      規定，海關並無權得以審酌免罰，乃增訂本條例第45 條
      之1以利執行；原告援引據以免罰之理由，核屬適用對象
      認知之誤解。
（二）法條適用不同：海關緝私條例第45條之1之適用範圍，明
      定為按該條例第36條第1項、第37條第1項、第4項處以罰
      鍰之緝私案件，始有該條文之適用；而「報關業者」遞送
      報單，為不實記載之違法行為，係按該條例第41條第1項
      、第4項條文規範處罰，自不得比照適用免罰。
三、原告另稱：「84年11月23日財政部台財關字第841728653號
    函，旨在闡明報關業不得適用緝私條例第45條之1．．．並
    非報關業不得免罰．．．；稅捐稽徵法第48條之1、之2、之
    3均列有免罰之條款．．．云云。亦有以下誤解：
（一）報關業者亦「有免罰規定」：海關緝私條例第41條第1項
      稱「報關行向海關遞送報單，對於貨物之重量、價值、數
      量、品質或其他事項，為不實記載，處以所漏或沖退稅額
      2倍至5倍之罰鍰．．．」、第4項稱「．．．為不實記載
      ，情節輕微，係因錯誤所致，而足以影響稅捐徵收者，處
      2千元以上1萬元以下罰鍰」; 倘若報關業者於第1項「漏
      稅額為0或負值」、第4項「日幣誤植為美金，漏稅額為負
      值」，則未產生漏稅額及不足以影響稅捐徵收者，則為免
      罰；此種處置實例，不勝枚舉。本案原告違反海關緝私條
      例第41條第1項、第4項--係以「不實記載」及「漏稅額之
      有無」為其構成要件，缺一不可，而一味指陳「無免罰之
      例外、對報關業者不公」、「違背比例原則」等語，核與
      事實不符。
（二）海關緝私條例第41條第4項採「定額罰鍰2千至1萬元」，
      該法條乃係考量「情節輕微、屬錯誤所致、影響稅捐徵收
      」者，課以2千至1萬元不等之定額罰鍰，其未影響稅捐徵
      收者則予免罰；至第41條第1項乃指以遞送報單為不實記
      載，處以「所漏或沖退稅額2倍至5倍之罰鍰、或予以停業
      、或撤照」等較嚴厲之處分，均係考量情節輕重，而為適
      法之行政裁量，符合比例原則；況海關龐大的進口通關業
      務採用一套客觀公平的「電腦篩選」方式，為達快速通關
      目的，所核定以貨物查驗方式通關之報單比例已非常低，
      課以報關業者於電腦傳輸EDI（Electronic Data
      Interchange）報單資料連線報關前，應善盡詳細核對查
      證的注意義務，為確保國課兼顧快速通關等行政目的，要
      求其提供正確報單資料乃屬必要。本案原告既未能善盡注
      意之義務，致發生錯誤，其過失至臻明確，已違反海關緝
      私條例第41條之規定，惟因原告係主動陳報，屬情節輕微
      ，且係錯誤所致，經審酌個案事實，始依海關緝私條例第
      41條第4項及第45條之規定從輕論處。
　　理  由
一、按「報關行向海關遞送報單，對於貨物之重量、價值、數量
    、品質或其他事項，為不實記載，情節輕微，係因錯誤所致
    ，而足以影響稅捐徵收者，處2千元以上1萬元以下之罰鍰。
    」「追徵或處罰之處分確定後，5年內再犯本條例同一規定
    之行為者，其罰鍰得加重二分之一，犯3次以上者，得加重
    1倍。」為海關緝私條例第41條第4項及第45條所明定。
二、原告92年3月7日受日商泰爾茂股份有限公司台北分公司委任
    ，向被告申報自菲律賓進口醫療器材乙批（報單第ＡＥ／92
    ／0948／1001號），已連線報關後，原告復於92年3月10日
    以幣別申報錯誤（美金誤記為日幣），請求更正，被告以其
    誤報單價而有偷漏進口關稅及營業稅，共計139,050元，且
    原告遞送報單，對於幣別為不實記載，情節輕微，係因錯誤
    所致，足以影響稅捐之徵收；又查原告已受有被告第000000
    00、00000000號處分書，並分別於91年5月16日及同年9月3
    日確定在案。因原告於5年內再犯海關緝私條例同一規定達3
    次，被告爰依該條例第41條第4項及第45條之規定，處原告
    30,000元之罰鍰，經核並無不合。原告不服，主張如事實欄
    所載，本案所需審究者為（一）本件是否有海關緝私條例第
    45條之1免罰規定之適用？（二）本件有無違反比例原則？
三、本件是否有海關緝私條例第45條之1免罰規定之適用？
    原告雖主張略以財政部84年5月23日台財關字第840211738號
    函違反海關緝私條例第36條第1項、第37條第1項及第4項之
    罰鍰之案件，經認定為海關緝私條例第45條之1情節輕微者
    得免罰，相較於較重之罰則有免罰之例外，但較輕之本件罰
    則卻無，顯對報關業者不公乙節，查海關緝私條例第45條之
    1之「免罰對象」係針對按該條例第36條第1項及第37條第1
    項、第4項處以罰鍰之廠商，立法理由採「列舉、明示、限
    制為該條例第36條、37條」方得適用，係以該二法條之罰鍰
    屬「必罰」之規定，海關並無權得以審酌免罰，乃增訂本條
    例第45條之1以利執行；原告援引據以免罰之理由，核屬適
    用對象認知之誤解。又海關緝私條例第45條之1之適用範圍
    ，明定為按該條例第36條第1項、第37條第1項、第4項處以
    罰鍰之緝私案件，始有該條文之適用；而「報關業者」遞送
    報單，為不實記載之違法行為，係按該條例第41條第1項、
    第4項條文規範處罰，二者違法事實有別，自不得比照適用
    免罰。
四、本件有無違反比例原則？
    按海關緝私條例第41條第1項乃指報關行遞送報單為不實記
    載，處以「所漏或沖退稅額2倍至5倍之罰鍰、或予以停業、
    或撤照」等較嚴厲之處分；而同條第4項採「定額罰鍰2千至
    1萬元」，該法條乃係考量「情節輕微、屬錯誤所致、影響
    稅捐徵收」者，課以2千至1萬元不等之定額罰鍰，其未影響
    稅捐徵收者則予免罰，乃法所明定。海關龐大的進口通關業
    務採用一套客觀公平的「電腦篩選」方式，為達快速通關目
    的，所核定貨物需經查驗方式通關之報單比例已非常低，課
    以報關業者於電腦傳輸EDI（Electronic Data Interchange
    ）報單資料連線報關前，以善盡詳細核對查證的注意義務，
    為確保國課兼顧快速通關等行政目的，要求其提供正確報單
    資料乃屬必要。本案原告既未能善盡注意之義務，致發生錯
    誤，其過失至為明確，已違反海關緝私條例第41條第1項之
    規定，惟因原告係主動陳報，屬情節輕微，且係錯誤所致，
    經審酌個案事實，始依海關緝私條例第41條第4項及第45條
    之規定從輕論處，經核其裁量並無逾越權限或濫用權力情事
    ，依行政訴訟第201條規定，本院不得予以撤銷。
五、從而，本件原處分並無違誤，訴願決定予以維持，亦無不合
    ，原告起訴意旨為無理由，應予駁回。又本件為簡易事件，
    爰不經言詞辯論，逕為判決。
據上論結，本件原告之訴為無理由，爰依行政訴訟法第233條、
第98條第3項前段，判決如主文。
中　　華　　民　　國　　94　　年　 　7　　月　 29  　 日
                                   第五庭法　官　黃清光
上為正本係照原本作成。
本件以訴訟事件所涉及之法律見解具有原則性者為限，始得於本
判決送達後20日內向本院提出上訴狀並表明上訴理由，如已於本
判決宣示後送達前提起上訴者，應於判決送達後20日內補具上訴
理由（均按他造人數附繕本），且經最高行政法院許可後方得上
訴。
中　　華　　民　　國　　94　　年　 　7　　月　 29  　 日
                                         書記官  楊子鋒
